臺灣臺南地方法院刑事判決
                                    109年度交訴字第146號
公  訴  人  臺灣臺南地方檢察署檢察官
被      告  鄭睿宸


上列被告因過失致死案件，經檢察官提起公訴（109年度調偵字
第1535號），嗣被告於本院準備程序中就被訴事實為有罪之陳述
，經本院合議庭裁定由受命法官獨任進行簡式審判程序，判決如
下：
        主  文
鄭睿宸汽車駕駛人，無駕駛執照駕車而犯過失致人於死罪，處有
期徒刑陸月。
        犯罪事實及理由
一、程序部分：本案被告鄭睿宸所犯係死刑、無期徒刑或最輕本
    刑為3年以上有期徒刑以外之罪，亦非屬高等法院管轄第一
    審案件之罪，其於本院準備程序中就被訴事實為有罪之陳述
    ，經本院告知簡式審判程序之旨，並聽取檢察官及被告之意
    見後，依刑事訴訟法第273條之1第1項之規定，裁定行簡式
    審判程序，是依刑事訴訟法第273條之2規定，本件之證據調
    查，不受同法第159條第1項、第161條之2、第161條之3、第
    163條之1及第164條至第170條所規定證據能力認定及調查方
    式之限制，並得依同法第310條之2準用第454條之規定製作
    略式判決書（僅記載「證據名稱」），合先敘明。
二、犯罪事實：鄭睿宸前因酒後駕車之交通違規行為，經公路主
    管機關裁處吊銷小型車駕駛執照（吊銷期間自民國106年2月
    10日起至109年2月9日止），竟於吊銷期間內之109年1月5日
    晚上11時50分許，無照駕駛車牌號碼000-0000號自用小客車
    ，沿臺南市永康區東橋十街由西往東方向行駛，行經臺南市
    永康區東橋十街與東橋五路設有閃光紅燈之交岔路口，本應
    注意汽車行駛至交岔路口，應遵守燈光號誌之指示，而交岔
    路口行進方向為閃光紅燈者，表示「停車再開」，車輛應減
    速接近，先停止於交岔路口前，讓幹道車優先通行後認為安
    全時，始得續行，而依當時天候晴、夜間有照明、柏油路面
    乾燥無缺陷、無障礙物、視距良好，並無不能注意之情事，
    竟疏未注意及此，即貿然直行通過該路口；適有邱姿蓉騎乘
    車牌號碼000-0000號普通重型機車，沿臺南市永康區東橋五
    路由北往南方向行駛至設有閃光黃燈之上開交岔路口，亦疏
    未注意車前狀況，以及行經設有閃光黃燈號誌之交岔路口應
    減速接近，注意安全小心通過，即貿然直行通過該路口，2
    車因而發生碰撞，致邱姿蓉人車倒地，並受有胸部撞挫傷併
    骨折、氣血胸等傷害，經送醫急救後，仍於同年月6日凌晨0
    時53分許死亡。嗣經警據報到場處理，鄭睿宸於有偵查犯罪
    權限之人發覺犯罪前，向前往現場處理之員警陳明係肇事車
    輛之駕駛者，並自願接受裁判，而查悉上情。
三、上開犯罪事實，有下列證據可資佐證：
  ㈠被告鄭睿宸於警詢、偵查、本院準備程序及審理中之自白。
  ㈡證人即告訴人陳美娟於警詢及偵查中之證述、證人即被告車
    輛乘客黃晴雅於警詢中之證述。
  ㈢臺南市政府警察局永康分局道路交通事故現場圖、道路交通
    事故調查報告表（一）、（二）、奇美醫療財團法人奇美醫
    院109年1月6日診斷證明書、臺灣臺南地方檢察署相驗屍體
    證明書、檢驗報告書、被告之證號查詢汽車駕駛人資料、車
    牌號碼000-0000號之車號查詢汽車車籍資料、臺南市車輛行
    車事故鑑定委員會109年5月4日南市交鑑字第1090516665號
    函附鑑定意見書各1份、現場及車損照片92張、監視器錄影
    畫面翻拍照片8張及相驗照片18張。
四、論罪科刑：
  ㈠按汽車駕駛人，無駕駛執照駕車，因而致人受傷或死亡，依
    法應負刑事責任者，加重其刑至二分之一，道路交通管理處
    罰條例第86條第1項定有明文；又前開規定係就刑法關於過
    失致人於死、過失致人受傷或致重傷之基本犯罪類型，對於
    加害人為汽車駕駛人，於從事駕駛汽車之特定行為而符合上
    開規定情形時，因而致人受傷或死亡之特殊行為要件予以加
    重處罰，已就上述各罪犯罪類型變更之個別犯罪行為予以加
    重，而成另一獨立之罪名，自屬刑法分則加重之性質（最高
    法院99年度台非字第198號判決意旨參照）。查被告前因酒
    後駕車之交通違規行為，經公路主管機關裁處吊銷小型車駕
    駛執照，吊銷期間自106年2月10日起至109年2月9日止，其
    係於駕照吊銷期間內駕車而發生本案交通事故，業據被告於
    本院審理中供承在卷（本院卷第52頁），並有證號查詢汽車
    駕駛人資料1份（臺灣臺南地方檢察署109年度相字第69號卷
    【下稱相字卷】第34頁）存卷可查，被告即屬無駕駛執照駕
    車；是被告無照駕車，因過失肇致本案交通事故，使被害人
    邱姿蓉因而受有胸部撞挫傷併骨折、氣血胸等傷害送醫後不
    治死亡，核其所為，係犯道路交通管理處罰條例第86條第1
    項、刑法第276條之汽車駕駛人無駕駛執照駕車過失致人於
    死罪，應依道路交通管理處罰條例第86條第1項規定加重其
    刑。
  ㈡又被告在肇事後，停留於現場等候員警到場處理，並於員警
    尚未發覺其犯罪前，即當場承認為肇事人一情，有臺南市政
    府警察局永康分局交通分隊道路交通事故肇事人自首情形紀
    錄表1份附卷可稽（相字卷第29頁），參以被告事後並未逃
    避偵審之事實，堪認被告自首並接受裁判，爰依刑法第62條
    前段規定減輕其刑。並依法先加後減之。
  ㈢爰審酌被告於駕駛執照經吊銷後，猶無視法規禁令駕車上路
    ，又疏未注意遵守相關道路交通法規，致被害人傷重不治死
    亡，造成被害人家屬心理上極大悲痛，殊為不該，復考量被
    告駕車行經設置閃光紅燈號誌路口，未依指示停車讓幹道車
    先行，為肇事主因；被害人駕車行經設置閃光黃燈號誌路口
    ，未依指示減速接近小心通過，亦未注意車前狀況，為肇事
    次因之雙方過失程度；並參酌被告坦承犯行、且與被害人家
    屬達成調解、並已履行部分之賠償義務，犯後態度良好，被
    害人家屬亦表明願意原諒被告、不再追究被告刑事責任之意
    （此有本院109年度南司刑移調字第357號調解筆錄、本院公
    務電話紀錄各1份附卷可參）；兼衡被告之素行（有臺灣高
    等法院被告前案紀錄表1份附卷可查），暨其於本院審理中
    自述之智識程度及家庭經濟生活狀況（本院卷第53頁）等一
    切情狀，量處如主文所示之刑。又因道路交通管理處罰條例
    第86條第1項規定屬刑法分則加重之性質，刑法第276條之過
    失致人於死罪經加重後之法定刑最重本刑為有期徒刑7年6月
    ，非刑法第41條第1項前段規定得易科罰金之罪，是被告所
    犯上開之罪不得易科罰金，併此敘明。
  ㈣末查，被告前因酒後駕車之公共危險案件，經本院以106年度
    交簡字第2557號判決判處有期徒刑6月、併科罰金新臺幣3萬
    元確定，入監執行後，徒刑部分於107年5月14日執行完畢等
    情，有上開前案紀錄表在卷可查，已不合於刑法第74條第1
    項第1、2款規定宣告緩刑之前提要件，礙難予以緩刑之宣告
    ，併此敘明。
據上論斷，應依刑事訴訟法第273條之1第1項、第299條第1項前
段、第310條之2、第454條第1項，道路交通管理處罰條例第86條
第1項，刑法第276條、第62條前段，刑法施行法第1條之1第1項
，判決如主文。
本案經檢察官徐書翰提起公訴，檢察官吳坤城到庭執行職務。
中　　華　　民　　國　　109 　年　　11　　月　　26　　日
                 刑事第六庭    法　官  吳彥慧
以上正本證明與原本無異。
如不服本判決應於收受本判決後20日內向本院提出上訴書狀，並
應敘述具體理由。其未敘述上訴理由者，應於上訴期間屆滿後20
日內向本院補提理由書狀（均須按他造當事人之人數附繕本）「
切勿逕送上級法院」。 
 　　　　　　　　　　　　　　　書記官  張儷瓊
中　　華　　民　　國　　109 　年　　11　　月　　30　　日
附錄本案論罪科刑法條：
道路交通管理處罰條例第86條第1項
汽車駕駛人，無駕駛執照駕車、酒醉駕車、吸食毒品或迷幻藥駕
車、行駛人行道或行經行人穿越道不依規定讓行人優先通行，因
而致人受傷或死亡，依法應負刑事責任者，加重其刑至二分之一
。
中華民國刑法第276條
因過失致人於死者，處五年以下有期徒刑、拘役或五十萬元以下
罰金。